【裁判字號】    98,交聲,715
【裁判日期】    980410
【裁判案由】    交管條例聲異
【裁判全文】
臺灣板橋地方法院交通事件裁定         98年度交聲字第715號
原處分機關  交通部公路總局臺北區監理所蘆洲監理站
異  議  人  甲○○
即受處分人
上列受處分人因違反道路交通管理處罰條例案件，對於交通部公
路總局臺北區監理所蘆洲監理站於民國98年3 月24日所為之處分
（原處分案號：北監蘆字第裁46-AB0000000號），聲明異議，本
院裁定如下：
    主    文
原處分撤銷。
甲○○機器腳踏車駕駛人，不在規定車道行駛，處罰鍰新臺幣陸
佰元，並記違規點數壹點。
    理    由
一、原處分意旨略以：異議人即受處分人甲○○所有之車號MDW-
    852 號普通重型機車，於民國98年2 月16日8 時32分許，在
    臺北市○○○路○ 段，因「機器腳踏車，不在規定車道行駛
    」違規，經臺北市政府警察局交通大隊執勤員警拍照採證後
    ，依道路交通管理處罰條例第45條第13款規定，以北市警交
    大字第AB0000000 號舉發違反道路交通管理事件通知單逕行
    舉發，裁處罰鍰新臺幣（下同）600 元。
二、異議意旨略以：異議人當時係因右線車道皆已被公車佔據，
    而右線前方又有公車右轉，異議人為繼續前駛，並避免自右
    線車道超車而與公車相撞之危險，才從左線車道超車，而行
    駛於禁行車道，並非故意違規行駛於「禁行機車道」上，為
    此提起本件異議等語。
三、按機器腳踏車行駛之車道，應依標誌或標線之規定行駛；又
    「禁行機車」標字，用以告示本車道禁止汽缸總排氣量未滿
    550 立方公分之機器腳踏車通行，道路交通安全規則第99條
    第1 項前段、道路交通標誌標線號誌設置規則第178 條第1
    項前段分別定有明文。另按機器腳踏車，不在規定車道行駛
    者，處新臺幣（下同）600 元以上1, 800元以下罰鍰，並記
    違規點數1 點，道路交通管理處罰條例第45條第13款、第63
    條第1 項第1 款亦分別定有明文。經查：
  (一)異議人駕駛之車號MDW-852 號普通重型機車，於98年2 月16
    日8 時32分許，行經臺北市○○○路○ 段，因「機器腳踏車
    ，不在規定車道行駛」之違規，為警拍照採證後逕行舉發之
    事實，為異議人所不爭執，並有臺北市政府警察局北市警交
    大字第AB0000000 號舉發違反道路交通管理事件通知單、松
    山分局98年3 月20日北市警松分交字第09830222000 號函各
    1 份、採證照片1 幀附卷可稽（見本院卷第5 至7 頁），堪
    信為真。又觀諸卷附採證照片所示（見本院卷第5 頁），違
    規處地面繪有明顯之「禁行機車」標字，一般人依其通常注
    意，均可辨識該車道係屬「禁止機車通行」，而不得行駛機
    車，惟異議人仍駕駛機車行駛於上，其有不在規定車道行駛
    之違規行為，堪予認定。
  (二)異議人雖執前詞置辯；然依卷附採證照片所示（見本院卷第
    5 頁），異議人右側之公車雖有佔據機車道之情形，惟該公
    車係處於正常行駛狀態中，並非故障、拋錨而有阻礙騰行之
    情事，有前述松山分局回函1 份可憑（見本院卷第6 、7 頁
    ），則在此情形下，縱使本件確因公車行駛外側車道，致該
    車道擁塞，或公車因乘客上下車而暫停，使異議人機車無法
    繼續前進，此時異議人應在安全無虞情形下，駛向外側車道
    繞行通過，或先減速、煞停，等待公車前行、駛離後再繼續
    行駛，當無貪圖一時快速、便捷，而無視用路安全、交通秩
    序，即違規駛入「禁行機車」車道之理。
  (三)從而，異議人於上開時地，確有駕駛機車行駛禁行車道之違
    規事實甚明，異議人所辯各節，要屬事後卸責之詞，並無足
    採。
四、綜上，異議人既確有駕駛機器腳踏車，不在規定車道行駛之
    交通違規事實，又該違規事實，係屬道路交通管理處罰條例
    第45條第13款之情形，依同條例第63條第1 項第1 款規定，
    應予記違規點數1 點；惟原處分機關漏未予以記點，顯有不
    當。從而，本件異議雖無理由，惟原處分既有上開瑕疵可指
    ，自應由本院予以撤銷，而以受處分人有違反道路交通管理
    處罰條例第45條第13項規定之違規事實，並依該條款及同條
    例第63條第1 項第1 款、違反道路交通管理事件統一裁罰基
    準表規定，科處罰鍰600 元，並記違規點數1 點，以資適法
    。
五、依道路交通案件處理辦法第20條前段，裁定如主文。
中    華    民    國    98    年    4     月    10    日
                  交通法庭  法  官  洪珮婷
以上正本證明與原本無異。
如不服本裁定應於送達後5 日內向本院提出抗告狀
                            書記官  陳永訓
中    華    民    國    98    年    4     月    10    日


司法院資訊處製作；財團法人民間司法改革基金會備份。
